【裁判字號】    97,上訴,5025
【裁判日期】    971217
【裁判案由】    偽造文書等
【裁判全文】
臺灣高等法院刑事判決                97年度上訴字第5025號
上  訴  人    臺灣臺北地方法院檢察署檢察官
上  訴  人    丙○○
即  被  告
                        117號
被      告    乙○○
              甲○○
前列三人共同
選任辯護人    胡文英律師
上列上訴人因被告偽造文書等案件，不服臺灣臺北地方法院九十
七年度訴字第七七九號，中華民國九十七年九月卅日第一審判決
（起訴案號：臺灣臺北地方法院檢察署九十七年度偵字第七０四
八號），提起上訴，本院判決如下：
    主  文
上訴駁回。
    事實及理由
一、本案經本院審理結果，認原審判決以被告乙○○、甲○○及
    丙○○三人與綽號「小陳」之不詳姓名年籍成年男子，對被
    害人鄧水先部分，共犯行使偽造公文書、僭行公務員職權及
    詐欺取財未遂罪，依想像競合從一重之行使偽造公文書罪，
    分別依各被告涉案分工情節及被告丙○○屬累犯，分別論處
    被告乙○○一年十月、甲○○一年二月、丙○○一年四月，
    並以被告乙○○、甲○○兄弟二人係一時失慮初犯，犯後深
    表悔意，並已獲被害人原諒，而予自新之緩刑宣告，認事用
    法均無違誤，量刑亦稱妥適，乃引用原審判決之事實、証據
    及理由（如附件）。
二、本件上訴意旨：
    (一)公訴人上訴意旨略以：
        (一)被告三人雖未參與偽造公文書行為，然觀諸渠三人參
          與犯罪之程度，及原審亦認定渠等與綽號「小陳」之
          男子就本件詐欺等犯行，有犯意聯絡及行為分擔等情
          ，已足堪認定被告三人對於偽造公文書之犯行亦與「
          小陳」有犯意之聯絡，而應負擔該部分之罪責，殆無
          疑義。
        (二)又被告乙○○、甲○○既均明知現今社會詐騙集團橫
          行，嚴重破壞社會秩序、侵害被害人之財產，竟仍因
          貪圖報酬利益，加入詐騙集團共同參與詐騙犯行，以
          牟不法利益，助長犯罪歪風，增加追緝犯罪之困難，
          且其正當青年，不知以正當方法獲取金錢，惡性非輕
          ，且對共犯「小陳」之年籍及聯絡方式均堅不吐實，
          以致無法進一步追緝「小陳」等其他詐騙集團成員，
          難認被告乙○○、甲○○確然已有悔悟之心，準此，
          原審對於渠二人為緩刑之宣告，即難認妥適。
        (三)另被害人張士文確實於九十六年十二月五日遭人以與
          本件有罪部分相同手法詐騙一節，既經原審認定明確
          在卷，而被害人於案發後前往三多派出所報案時，雖
          處理員警並未製作筆錄，亦未給據，然尚不得僅以無
          相關記錄以供比對，即認定被告乙○○並非行為人。
          原審未就被害人在遭詐騙之後不到四個月之時間內，
          即前往文山分局明確指認被告乙○○即為詐騙之人，
          觀諸斯時離遭詐騙之時間並不久遠，再加上遭詐騙鉅
          額款項係屬特殊、變態之事實，此與一般日常生活中
          例行性事項因具同質性亦受干擾不同，因此具有不易
          忘記之特性，及於偵查中一度明確回答確定將錢交予
          被告乙○○之指証，暨被害人與被告乙○○並無任何
          怨隙，亦無誣陷之理由及動機，然仍以事証不足判決
          被告乙○○此部分無罪，其認事用法即與事實相背。
        認原審判決非屬妥適，請撤銷原判決，另為適當之判決
        等語。
    (二)被告丙○○上訴意旨略以：本件其因接同學即同案被告
        乙○○電話幫老闆收錢，事前不知係冒用檢察官名義詐
        財，待經警察圍捕，始知涉案，且自始坦白承認犯行毫
        無隱瞞，僅因四年前年輕識淺犯有前科，雖經輕判三月
        徒刑繳罰金易刑而為累犯，致不得同其他二被告受緩刑
        ，然被告既悛有據，仍量處徒刑一年四月，似有違比例
        原則，為此請撤銷改判徒刑八月，以昭折服云云。
三、按依刑事訴訟法第三百五十條、第三百六十一條、第三百六
    十二條、第三百六十七條規定，不服地方法院之第一審判決
    而上訴者，須提出上訴書狀，並應敘述具體理由，為上訴必
    備之程式；其所提出之書狀未敘述上訴理由，或僅曾以言詞
    陳述上訴理由者，均應於上訴期間屆滿後二十日內補提理由
    書於第一審法院。第一審法院經形式審查，認逾期未補提上
    訴理由者，應定期間先命補正；逾期未補正者，為上訴不合
    法律上之程式，應以裁定駁回。倘已提出上訴理由，但所提
    非屬具體理由者，則由第二審法院以上訴不合法律上之程式
    ，判決駁回。而所謂具體理由，必係依據卷內既有訴訟資料
    或提出新事證，指摘或表明第一審判決有何採證認事、用法
    或量刑等足以影響判決本旨之不當或違法，而構成應予撤銷
    之具體事由，始克當之（例如：依憑證據法則具體指出所採
    證據何以不具證據能力，或依憑卷證資料，明確指出所為證
    據證明力之判斷如何違背經驗、論理法則）；倘僅泛言原判
    決認定事實錯誤、違背法令、量刑失之過重或輕縱，而未依
    上揭意旨指出具體事由，即與第二審上訴制度旨在請求第二
    審法院撤銷、變更第一審不當或違法之判決，以實現個案救
    濟之立法目的不合（最高法院九十七年度台上字第八九二號
    判決參照）。
四、經核原判決於理由三即第四頁倒數第十行起，即已對認定被
    告等僅參與詐騙集團中之取款，且係依指示至便利商店接收
    「小陳」傳真偽造「臺北地方法院檢察署監管科」之公文書
    ，持向被害人行使，並無其他積極事顯示被告對偽造部分有
    犯意聯絡或行為分擔，而僅論以低度之行使偽造公文書罪部
    分，詳為論述；公訴人泛以原審已就被告三人就詐欺部分認
    係與綽號「小陳」之成年男子為共犯，而『觀諸渠三人參與
    犯罪之程度』，足堪認定渠等亦與「小陳」共犯偽造公文書
    之犯行等語，既非依據卷內既有訴訟資料或提出新事證，指
    摘或表明第一審判決有何採證認事、用法足以影響判決本旨
    之不當或違法，而構成應予撤銷之具體事由，乃非屬具體上
    訴理由，此部分上訴不合法，應予駁回。
五、另於原判決同理由三即第五頁，亦載明慮及本案三被告年輕
    識淺，非詐騙集團主謀，犯後坦承犯行，深表悔意，態度良
    好，惟被告丙○○前受有期徒刑執行完畢後五年故意再犯本
    案，依累犯加重其刑，併依各被告分工情節，於本案所涉法
    定刑係屬一年以上七年以下徒刑之罪，均已從輕論處被告乙○○一年十月、甲○○一年二月、丙○○一年四月，又以被
    告乙○○、甲○○二人前未曾受刑之宣告，因一時失慮致罹
    刑典，並已獲被害人之原諒，認經此偵審教訓，應已知所警
    惕而無再犯之虞，併予宣告緩刑四年，以啟自新等裁量之依
    據及審酌。公訴人及被告丙○○均未具體指明原審判決對被
    告丙○○之量刑或予被告乙○○、甲○○之緩刑，有何違法
    或不當，遽對法院職權裁量緩刑之宣告上訴指摘難認妥適，
    及被告丙○○上訴指摘摘有違量刑比例各云云，揆諸前揭說
    明，亦均難認有具體上訴理由，此部分二訴人之上訴程序均
    於法不合，均應予駁回。
六、至原起訴被告乙○○另涉犯詐欺被害人張士文部分犯行，被
    害人張士文固指証其遭詐騙一百二十萬元，並提出偽造之「
    臺灣台北地方法院收據」一紙為証，及曾至警局指認被告乙○○照片及於偵查中一度指稱錢係交予乙○○等情。然查，
    被告乙○○自始否認有另以冒法院之名收款犯行，而被害人
    張士文係於警局查獲前開乙○○涉案後，提供乙○○之彩色
    照片與其他人之黑白照片供被害人指認（偵卷第一一八頁）
    ，其既已突顯被告與他人之區隔，無異直接提示單一犯嫌予
    被害人指認，此指認程序顯於法不合，即難本案採証。且被
    害人之指認距案發已近四個月，被害人於原審亦結証付款時
    與對方接觸時間很短暫，拿了錢交予一張收據就走了，並未
    注意看收款人之特徵（原審卷第六五、六七頁筆錄）等語。
    另前於偵查中與被告乙○○同庭對質，先稱「好像是庭上的
    乙○○」，而未能確認，再經檢察官問：是否拿給庭上乙○○，方應稱是（偵卷第一二五頁筆錄）。則被害人初始因與
    收款人接觸時間短暫，未注意其特徵，復無報案資料供憑，
    且因警員前所供指認照片及同庭指認，一再加深其對被告乙○○之印象，則其指証被告乙○○部分，亦難據以採憑。參
    以被害人張士文受詐所提示行使偽造之公文書係「臺北地方
    法院收據」與本案行使係偽造「臺北地方法院檢察署監管科
    」之公文書不同，手法當亦不同，此外，復查無其他任何積
    極事証足認此部分亦為被告乙○○所為，乃原判決就此部分
    為被告乙○○無罪之諭知，即無違誤。本案公訴人猶以前揭
    被害人於遭詐騙之後不到四個月之時間內，即前往警局指認
    被告乙○○即為詐騙之人，並曾於偵查中一度確定係將錢交
    予被告乙○○之指証，及被害人無誣陷之理由、動機，認原
    審應為有罪判決等詞上訴指摘，乃無理由，應予駁回。
七、綜上所述，本案被告丙○○上訴未具具體上訴理由，乃上訴
    不合程序；另公訴人對三被告之上訴，原上訴狀載原判決對
    被告三人論以僭行公務員職權罪之部分，因經蒞庭檢察官於
    本院審理當庭撤回該部分之上訴理由，致本案上訴，如上所
    述，一部分不合法，一部分無理由，而亦應予駁回。
八、據上論斷，應依刑事訴訟法第三百六十七條前段、第三百六
    十八條、第三百六十四條，判決如主文。
本案經檢察官林炳雄到庭執行職務。
中    華    民    國   九十七   年   十二   月   十七   日
                  刑事第四庭審判長法  官  陳筱珮
                                  法  官  周煙平
                                  法  官  陳玉雲
以上正本證明與原本無異。
如不服本判決，應於收受送達後10日內向本院提出上訴書狀，其
未敘述上訴之理由者並得於提起上訴後10日內向本院補提理由書
（均須按他造當事人之人數附繕本）「切勿逕送上級法院」。
                                  書記官  陳思云
中    華    民    國    97    年    12    月    18    日
附件：
臺灣臺北地方法院刑事判決               97年度訴字第779號
公  訴  人  臺灣臺北地方法院檢察署檢察官
被      告  乙○○
            甲○○
            丙○○
上三人共同
選任辯護人  胡文英律師
上列被告因偽造文書等案件，經檢察官提起公訴（九十七年度偵
字第七０四八號），本院判決如下：
    主  文
乙○○共同行使偽造公文書，足以生損害於公眾及他人，處有期
徒刑壹年拾月，緩刑肆年。扣案如附表所示之物均沒收之。
乙○○其餘被訴部分無罪。
甲○○共同行使偽造公文書，足以生損害於公眾及他人，處有期
徒刑壹年貳月，緩刑肆年。扣案如附表所示之物均沒收之。
丙○○共同行使偽造公文書，足以生損害於公眾及他人，累犯，
處有期徒刑壹年肆月。扣案如附表所示之物均沒收之。
    事  實
一、丙○○前因涉犯妨害自由案件，經臺灣桃園地方法院於民國
    九十三年十一月二十五日以九十三年度易字第一０九九號判
    處有期徒刑三月，於九十四年三月三十一日易科罰金執行完
    畢，竟不知悛悔，因其與友人乙○○，及乙○○之堂兄弟甲○○均無正當工作，竟因綽號「小陳」之成年男子（真實姓
    名年籍不詳）許以可獲得詐騙金額百分之五之代價，而與「
    小陳」共同基於意圖為自己不法所有、行使偽造公文書及僭
    行公務員職務之犯意聯絡，先由「小陳」於九十七年三月二
    十四日上午九時三十分，撥打電話予鄧水先，向鄧水先自稱
    為臺灣臺北地方法院檢察署之「劉檢察官」，並指鄧水先在
    第一商業銀行股份有限公司之帳戶涉及多起案件，將被凍結
    云云，但因鄧水先並未在上開銀行開戶，遂告知「小陳」其
    僅在郵局開設帳戶，「小陳」即向其佯稱：須自郵局帳戶提
    領四十萬元才會沒事，否則將會吃上官司云云，要求鄧水先
    交付四十萬元，並命鄧水先至臺北市○○區○○街一段五一
    號萬美街郵局前等候，而著手施用詐術，鄧水先乃自其臺北
    貴田郵局帳戶（帳號詳卷）提領現金四十萬元，惟因鄧水先
    曾有遭人詐騙之紀錄，發覺有異，於領款後立刻請求員警協
    助，並一同前往上址等待埋伏。期間「小陳」另撥打乙○○
    所有之0000000000號行動電話（ＢＥＮＱ牌，內
    含ＳＩＭ卡一張），指示乙○○前往桃園縣中壢火車站拿取
    放置於站內置物櫃之報酬三萬元，另以一萬元購買行動電話
    以供將來聯絡之用，乙○○即指示丙○○駕駛車號六Ｕ—六
    二六六號自用小客車，搭載其與甲○○三人一同前往桃園縣
    中壢火車站收取四萬元，並以其中一萬元購買行動電話三支
    （均ＳＯＮＹ  ＥＲＩＣＳＯＮ牌，均未含ＳＩＭ卡）後，
    再一同前往萬美街郵局。乙○○、甲○○及丙○○抵達該處
    後，見鄧水先在場，即先由甲○○上前詢問鄧水先是否為交
    付金錢之人，並告知檢察官馬上來拿錢等語後，隨即返回車
    上，丙○○旋駕車搭載乙○○、甲○○一同前往臺北市○○
    區○○街六號之便利商店，由丙○○下車入內接收由「小陳
    」所傳真其在不詳時地，已偽造完成而其上蓋有偽造之「檢
    察官周士瑜」及「臺灣臺北地方法院檢察署印」之印文各一
    枚之「臺北地方法院地檢署監管科」之公文書一紙，轉交乙○○，三人再一同駕車返回萬美街郵局附近，由乙○○下車
    冒充臺北地方法院檢察署檢察官，向鄧水先出示前揭偽造之
    公文書一紙，表示其正執行職務中，要求鄧水先依該偽造公
    文書之意旨交付監管款項而行使之，足以生損害於鄧水先及
    臺灣臺北地方法院檢察署職務執行與公文管理之正確性。惟
    因鄧水先早已發覺有異，並未交付款項，乙○○、甲○○及
    丙○○三人旋為在場埋伏員警當場查獲，以致未能詐財得逞
    ，並在乙○○身上扣得上開偽造之公文書一紙及其持用之0
    000000000號行動電話一支（ＢＥＮＱ牌，內含Ｓ
    ＩＭ卡一張），另在車上扣得現金三萬元及上開行動電話三
    支（均ＳＯＮＹ  ＥＲＩＣＳＯＮ牌，均未含ＳＩＭ卡），
    而查知上情。
二、案經臺北市政府警察局文山第一分局報告臺灣臺北地方法院
    檢察署檢察官偵查起訴。
    理  由
壹、有罪部分：
一、按被告以外之人於審判外之言詞或書面陳述，除法律有規定
    者外，不得作為證據，刑事訴訟法第一百五十九條第一項定
    有明文；復按被告以外之人於偵查中向檢察官所為之陳述，
    除顯有不可信之情況者外，得為證據，同法第一百五十九條
    之一第二項亦有規定；另按被告以外之人於審判外之陳述，
    雖不符前四條之規定，而經當事人於審判程序同意作為證據
    ，法院審酌該言詞陳述或書面陳述作成時之情況，認為適當
    者，亦得為證據；當事人、代理人或辯護人於法院調查證據
    時，知有第一百五十九條第一項不得為證據之情形，而未於
    言詞辯論終結前聲明異議者，視為有前項之同意；同法第一
    百五十九條之五規定甚明。查本案卷內供述及非供述證據，
    因被告及辯護人於本院言詞辯論終結前，均未對於證據能力
    聲明異議，依刑事訴訟法第一百五十九條之五第一項、第二
    項規定，視為同意上開證據具備證據能力，而本院審酌該等
    言詞陳述或書面陳述作成之情況，相關陳述人均未曾主張非
    出於任意性或不正取供，足信作成時之情況，應無違法或不
    當情事，因而認為適當，故該等供述及非供述證據，均具備
    證據能力而得作為證據，合先敘明。
二、上揭犯罪事實，業據被告乙○○、甲○○及丙○○於本院審
    理中均坦承不諱，核與被害人鄧水先於警詢及偵查中指訴情
    節相符，並有搜索扣押筆錄、扣押物品目錄表及扣押物品收
    據各一件（見偵查卷第四二至五六頁）、扣押物品照片三張
    （見偵查卷第七０至七二頁）、傳真費用統一發票一張（見
    偵查卷第七三頁）、被害人鄧水先臺北貴田郵局帳戶存摺封
    面及內頁各一紙（見偵查卷第七五至七六頁）在卷可稽，並
    有上開偽造之公文書一張、現金三萬元，及行動電話四支（
    其中一支ＢＥＮＱ牌行動電話內含門號000000000
    0號ＳＩＭ卡一張，其餘三支ＳＯＮＹ  ＥＲＩＣＳＯＮ牌
    行動電話未含ＳＩＭ卡）扣案可佐。是本件事證明確，被告
    等犯行洵堪認定，應予依法論科。
三、按扣案之「臺北地方法院地檢署監管科」一紙，係冒用公署
    名義製作之文書，顯為偽造之公文書。查被告乙○○、甲○○及丙○○均明知其等並非臺灣臺北地方法院檢察署檢察官
    等公務員，竟冒用公務員之身分，持上開偽造之公文書對被
    害人鄧水先提示而著手實施詐騙行為，但因被害人鄧水先發
    覺有異並未交付金錢而不遂，核其等此部分所為，均係犯刑
    法第二百十一條、第二百十六條之行使偽造公文書罪，及同
    法第三百三十九條第一項、第三項之詐欺取財未遂罪，及同
    法第一百五十八條第一項之僭行公務員職務罪。被告乙○○
    、甲○○、丙○○及綽號「小陳」之成年男子，就上開犯行
    ，均有犯意聯絡及行為分擔，並為共同正犯。惟按偽造文書
    與行使本屬兩罪，如對於偽造行為並未參與實施，縱事後知
    其為偽造而行使，亦衹負行使責任，不應兼論偽造（最高法
    院五十一年台上字第八七四號判例參照）。本件被告乙○○
    、甲○○及丙○○係至便利商店接收「小陳」所傳真已偽造
    完成之「臺北地方法院地檢署監管科」之公文書一紙，卷內
    並無積極證據顯示被告乙○○、甲○○及丙○○就偽造印文
    甚或偽造公文書之部分犯行有所參與，故被告乙○○、甲○○及丙○○自僅對被害人鄧水先行使偽造公文書部分負責，
    而論以行使偽造公文書罪。又被告乙○○、甲○○及丙○○
    所犯刑法第二百十一條、第二百十六條之行使偽造公文書罪
    、同法第三百三十九條第一項、第三項之詐欺取財未遂罪，
    及同法第一百五十八條之僭行公務員職務罪間，究屬廣義之
    一行為觸犯數罪名，仍應論以想像競合犯，並均從一重之行
    使偽造公文書罪處斷。至起訴書雖未論及僭行公務員職務罪
    ，惟此部分與前揭已起訴部分，具有想像競合犯之裁判上一
    罪關係，為起訴效力所及，並經本院於審理中告知此一罪名
    ，本院自得併予審理。茲查，被告丙○○前因涉犯妨害自由
    案件，經臺灣桃園地方法院於九十三年十一月二十五日以九
    十三年度易字第一０九九號判處有期徒刑三月，於九十四年
    三月三十一日易科罰金執行完畢，有臺灣高等法院被告全國
    前案紀錄表在卷足參，其於有期徒刑執行完畢後五年內再犯
    有期徒刑以上之罪，為累犯，應依刑法第四十七條第一項加
    重其刑。爰審酌被告三人均明知現今社會詐騙集團橫行，嚴
    重破壞社會秩序、侵害被害人之財產，竟仍因貪圖報酬利益
    ，加入詐騙集團共同參與詐騙犯行，以牟不法利益，助長犯
    罪歪風，增加追緝犯罪之困難，且其正當青年，不知以正當
    方法獲取金錢，惡性非輕，自應予以嚴懲，但慮及被告三人
    年輕識淺，究非詐騙集團主謀，於本院審理時復坦承犯行，
    態度良好等一切情狀，認檢察官具體求刑稍嫌過重，酌情各
    量處如主文所示之刑，以示懲儆。末查，被告乙○○、甲○○前未曾受有期徒刑以上刑之宣告，有臺灣高等法院被告前
    案紀錄表在卷足徵，業如前述，其因一時失慮致罹刑典，於
    犯罪後深表悔意，並已獲得被害人鄧水先之原諒，此有陳報
    狀一件在卷供參，經此偵審程序及論罪科刑之教訓後，應知
    所警惕而無再犯之虞，故本院認前開宣告之刑，以暫不執行
    為適當，併予各宣告緩刑四年，以啟自新。至被告丙○○因
    前有犯罪紀錄，並構成累犯，如前所述，其再犯本罪，難認
    有悛悔之意，故不宜併予宣告緩刑，附此敘明。
四、扣案之現金三萬元（如附表編號一所示），為被告乙○○、
    甲○○及丙○○犯罪所得之物，業據被告乙○○、甲○○及
    丙○○供承在卷，爰依刑法第三十八條第一項第三款沒收之
    。另扣案其上蓋有偽造「檢察官周士瑜」及「臺灣臺北地方
    法院檢察署印」之印文各一枚之「臺北地方法院地檢署監管
    科」公文書（如附表編號二所示），為偽造之公文書，係供
    犯罪所用之物，且為共犯「小陳」所有，業據被告乙○○、
    甲○○及丙○○供承在卷，爰依刑法第三十八條第一項第二
    款規定，連同其上偽造之「檢察官周士瑜」及「臺灣臺北地
    方法院檢察署印」之印文各一枚均宣告沒收之。又扣案之行
    動電話一支（ＢＥＮＱ牌，內含門號0000000000
    號ＳＩＭ卡一張，如附表編號三所示），係被告乙○○所有
    ，並為其與「小陳」聯絡而供犯罪所用之物，業據被告乙○○坦承在卷；而扣案其餘行動電話三支（均ＳＯＮＹ  ＥＲ
    ＩＣＳＯＮ牌，均未含ＳＩＭ卡，如附表編號四所示），則
    均為被告乙○○、甲○○及丙○○所有，為預備供犯罪所用
    之物，業據被告乙○○、甲○○及丙○○供承在卷，爰均依
    刑法第三十八條第一項第二款沒收之。
貳、無罪部分：
一、公訴意旨另以：被告乙○○另基於行使偽造公文書及詐欺取
    財之犯意，以相同手法，於九十六年十二月五日，在臺北縣
    樹林鎮樹林郵局附近，向被害人張士文詐得一百二十萬元，
    並交付被害人張士文其上有偽造「臺灣台北地方法院印」印
    文之「臺灣臺北地方法院收據」一紙為執，因認被告乙○○
    此部分另涉犯刑法第二百十一條、第二百十六條之行使偽造
    公文書罪嫌，及同法第三百三十九條第一項之詐欺取財罪嫌
    。
二、按犯罪事實應依證據認定之，無證據不得推定其犯罪事實，
    又不能證明被告犯罪者，應諭知無罪之判決，刑事訴訟法第
    一百五十四條第一項、第三百零一條第一項分別定有明文。
    又刑事訴訟法上所謂認定犯罪事實之證據，係指足以認定被
    告確有犯罪行為之積極證據而言，最高法院二十九年上字第
    三一○五號判例可資參照。故事實之認定，應憑證據，如未
    能發現相當證據，或證據不足以證明，自不能以推測或擬制
    之方法，為裁判基礎，最高法院四十年臺上字第八六號判例
    亦可參照。另按認定犯罪事實，所憑之證據，雖不以直接證
    據為限，間接證據亦包括在內，然無論直接或間接證據，其
    為訴訟上之證明，須於通常一般之人均不致於有所懷疑，而
    得確信其為真實之程度者，始得據之為有罪之認定，倘其證
    明尚未達到此一程度，而有合理性懷疑之存在時，即無從為
    有罪之認定，此亦有最高法院七十六年臺上字第四九八六號
    判例可資參照。又告訴人之告訴，係以使被告受刑事訴追為
    目的，是其陳述是否與事實相符，仍應調查其他證據以資審
    認，最高法院五十二年臺上字第一三００號判例意旨同可參
    照。
三、公訴人認被告乙○○涉有此部分之犯行，無非係以被害人張
    士文之指訴、被害人張士文所有樹林郵局帳戶存摺封面及內
    頁各一件，及偽造之「臺灣臺北地方法院收據」一紙為其主
    要論據。訊據被告乙○○堅詞否認涉有公訴人此部分所指之
    犯行，辯稱：伊沒有向張士文詐騙，也沒有拿偽造公文書給
    張士文看，伊不知道張士文為何會說是伊等語。
四、經查：
  (一)被害人張士文於九十六年十二月五日，接獲自稱檢察官之人
    向其佯稱郵局存款帳戶有問題，需將存款領出，如不將存款
    領出，將凍結該帳戶云云，使其陷於錯誤，於當日自其樹林
    郵局帳戶（帳號詳卷）內提領一百二十萬元交付予一真實姓
    名年籍不詳之成年男子，該人並交付其偽造之「臺灣臺北地
    方法院收據」一紙由其收執，事後發覺受騙，曾到臺北縣迴
    龍、樹林及桃園縣龜山鄉附近之派出所報案等情，固據被害
    人張士文於警詢、偵查及本院審理中均指訴在卷，且有被害
    人張士文所有樹林郵局帳戶存摺封面及內頁各一件，及偽造
    之「臺灣臺北地方法院收據」一紙在卷可稽。
  (二)被害人張士文固於警詢、偵查及本院審理中指稱被告乙○○
    係向其收取金錢之人，惟被告乙○○堅詞否認曾向被害人張
    士文收取金錢。經本院依職權函詢臺北縣政府警察局及桃園
    縣政府警察局龜山分局有無被害人張士文遭人詐騙之報案紀
    錄，上開二分局均函覆稱並無被害人張士文之報案紀錄，此
    有桃園縣政府警察局龜山分局九十七年八月六日山警分偵字
    第０九七五０二七四四九號函及臺北縣政府警察局樹林分局
    九十七年八月七日北縣警樹偵字第０九七００二四九九五號
    函各一件在卷可稽（見本院卷第七六至七九、第八０至八一
    頁），則被告乙○○是否即為詐騙被害人張士文或向其收取
    金錢之人，並無被害人張士文最初報案時所陳述行騙之人之
    外型或特徵等記錄足供比對。而被害人張士文於警詢中係依
    本件臺北市政府警察局文山第一分局員警提供之照片指認，
    而員警提供之照片除被告乙○○為彩色照片外，其餘照片均
    為黑白照片，此有犯罪紀錄表一張在卷供參（見偵查卷第一
    一八頁），恐有影響被害人張士文正確辨識之虞。另被害人
    張士文於偵查中與被告乙○○同庭對質時，係稱：「我交給
    一個年輕人，好像是庭上的乙○○，我是在樹林的工廠邊拿
    給他的」等語（見偵查卷第一二五頁），似無法確認當時收
    取金錢之人確為被告乙○○。又被害人張士文於本院審理中
    再次與被告乙○○同庭對質時，雖亦指稱：確定是在庭被告
    乙○○收取金錢等語，然被害人張士文亦自承交付金錢時除
    該名男子與伊之外，別無第三人在場，沒有注意看其特徵等
    語（見本院卷第五九至六八頁），顯見並無在場證人足以證
    明被告乙○○為向被害人張士文收取金錢之人。況被告乙○○向被害人鄧水先行騙時所提示者，係「臺北地方法院地檢
    署監管科」之偽造公文書，與此部分被害人張士文所收執之
    其上蓋有偽造「臺灣台北地方法院印」印文之「臺灣臺北地
    方法院收據」之偽造公文書迥異，可知施用詐術手法仍有不
    同，此部分如遽予認定係被告乙○○所為，稍嫌速斷。故此
    部分除被害人張士文片面指訴外，並無其他證據或證人足以
    證明被告乙○○確有行使偽造公文書向其詐騙之犯行，此部
    分不能證明被告乙○○犯罪。此外，復查無其他積極證據足
    資證明被告乙○○涉有公訴人所指之此部分犯行，而檢察官
    於本院審理中認被告乙○○此部分與前揭有罪部分為數罪併
    罰關係（見本院卷第九六頁），既不能證明被告乙○○犯罪
    ，自應就此部分為無罪判決之諭知，以免冤抑，並宜由檢察
    官另行偵查卓處，併此敘明。
據上論斷，應依刑事訴訟法第二百九十九條第一項前段，刑法第
二十八條、第二百十六條、第二百十一條、第三百三十九條第三
項、第一項、第一百五十八條第一項、第四十七條第一項、第五
十五條、第三十八條第一項第二款、第三款、第七十四條第一項
第一款，刑法施行法第一條之一，判決如主文。
本案經檢察官徐則賢到庭執行職務。
中     華     民     國     97    年   9   月  30     日
                     刑事第十三庭審判長法  官 許泰誠
                                       法  官 陳君鳳
                                       法  官 郭顏毓
上正本證明與原本無異。
如不服本判決，應於判決送達後10日內向本院提出上訴狀（應抄
附繕本）。告訴人或被害人如對於本判決不服者，應具備理由請
求檢察官上訴，其上訴期間之計算係以檢察官收受判決正本之日
期為準。
                                       書記官 潘文賢
中    華    民    國    97    年    10    月    1     日
附錄本案論罪科刑法條：
刑法第一百五十八條
冒充公務員而行使其職權者，處三年以下有期徒刑、拘役或五百
元以下罰金。
冒充外國公務員而行使其職權者，亦同。
刑法第二百十一條
偽造、變造公文書，足以生損害於公眾或他人者，處一年以上七
年以下有期徒刑。
刑法第二百十六條
行使第二百十條至第二百十五條之文書者，依偽造、變造文書或
登載不實事項或使登載不實事項之規定處斷。
刑法第三百三十九條
意圖為自己或第三人不法之所有，以詐術使人將本人或第三人之
物交付者，處五年以下有期徒刑、拘役或科或併科一千元以下罰
金。
以前項方法得財產上不法之利益或使第三人得之者，亦同。
前二項之未遂犯罰之。
附表：
┌───┬────────────┬─────────┐
│ 編號 │   應  沒  收  之  物   │     數   量      │
├───┼────────────┼─────────┤
│ 一   │現金                    │新臺幣三萬元      │
│      │                        │                  │
├───┼────────────┼─────────┤
│ 二   │偽造之「臺北地方法院地檢│一張（連同其上偽造│
│      │檢署監管科」公文書      │之「檢察官周士瑜」│
│      │                        │及「臺灣臺北地方法│
│      │                        │院檢察署印」印文各│
│      │                        │一枚）            │
├───┼────────────┼─────────┤
│ 三   │ＢＥＮＱ牌行動電話      │一支（內含門號０九│
│      │                        │00000000號│
│      │                        │ＳＩＭ卡一張）    │
├───┼────────────┼─────────┤
│ 四   │ＳＯＮＹ  ＥＲＩＣＳＯＮ│三支（均不含ＳＩＭ│
│      │牌行動電話              │卡）              │
└───┴────────────┴─────────┘


司法院資訊處製作；財團法人民間司法改革基金會備份。
